【裁判字號】    97,交聲,1615
【裁判日期】    980227
【裁判案由】    違反道路交通管理處罰條例聲明異議
【裁判全文】
臺灣士林地方法院交通事件裁定        97年度交聲字第1615號
原處分機關  交通部公路總局嘉義區監理所臺南監理站
異  議  人
即受處分人  乙○○
上列受處分人因違反道路交通管理處罰條例案件，對於交通部公
路總局嘉義區監理所臺南監理站民國97年7 月16日所為之裁決（
嘉監南字第裁74-A01WML325號）聲明異議，本院裁定如下：
    主  文
異議駁回。
    理  由
一、異議意旨略以：異議人即受處分人乙○○於民國97年3 月3
    日騎乘車牌號碼CUF-369 號重型機車於台北市○○路由東向
    西移動，欲前往松廉路上之郵局匯款。當異議人欲將機車停
    放於郵局前設立之機車停車格時，郵局旁巷內等候之員警即
    現身攔停，開單告發，然該處之機車格並非設立於平面道路
    ，欲牽行重型機車爬行斜坡道至距離平面道路3 公尺之停車
    格內需相當體力。另異議人遭攔停時，並非是機車動力，而
    是在確定無行人時，以腳推行前進至停車格內，未有影響或
    危及行人路權，但警察竟開罰單，甚至將違規地點記載為信
    義路5 段15號後面，而非事發地點之松廉路76號郵局前，本
    件裁罰應有違誤云云。
二、按汽車駕駛人，爭道行駛而有駕車行駛人行道之情形者，處
    新臺幣600 元以上1,800 元以下罰緩，業據道路交通管理處
    罰條例第45條第6 款揭諸甚明；次按汽車駕駛人駕駛汽車違
    反道路交通管理處罰條例第45條規定者，除應依該條所規定
    之罰緩處罰外，並予記違規點數1 點，復據道路交通管理處
    罰條例第63條第1 項第1 款定有明文；又該條例所稱人行道
    ，指為專供行人通行之騎樓、走廊，及劃設供行人行走之地
    面道路，與人行天橋及人行地下道，道路交通管理處罰條例
    第3 條第3 款亦規定甚明。
三、經查：
(一)本件異議人於97年3 月3 日上午10時許騎乘車牌號碼CUF-36
    9 號重型機車，至台北市○○區○○路76號郵局前人行道，
    為警以行駛人行道當場舉發違規並填製北市警交大字第A01W
    ML325 號舉發違反道路交通管理事件通知單，嗣受處分人未
    於舉發通知單上所載應到案日期97年3 月18日前到案，逾越
    應到案期限60日以上，向原處分機關提出申訴，故原處分機
    關乃於97年7 月16日以受處分人有上揭違規行為，依違反道
    路交通管理處罰條例第45條第6 款之規定裁處最高額罰鍰1,
    800 元，並依同條例第63條第1 項第1 款記違規點數1 點，
    異議人於收受該裁決書後於期限內提起異議等情，有上開舉
    發通知單、交通部公路總局嘉義區監理所臺南監理站97年3
    月3 日違反道路交通管理事件裁決書、聲明異議狀等各1 份
    附卷可稽。
(二)異議人固承認於97年3 月3 日上午10時許騎乘車牌號碼CUF-
    369 號重型機車在台北市○○區○○路76號郵局前人行道，
    然矢口否認有何違規行駛人行道之行為，辯稱：道路交通管
    理處罰條例第45條第6 款之規定，係指汽車駕駛人為爭道行
    駛而行駛人行道，異議人將機車以腳推行前進方式在人行道
    上，並未影響行人云云。
(三)惟查：
  (1)證人即本件舉發員警甲○○於本院調查時，以具結擔保其供
    述之真實性並在負擔偽證罪之心理處罰狀態下證稱：本件舉
    發單我還有印象，我有帶現場照片及我繪製的現場圖（庭呈
    ），在信義路5 段15號後方的人行道，異議人騎乘重型機車
    ，沿信義區公所後方人行道由西向東行駛，他一直都騎在人
    行道上，我看到他騎人行道約有15公尺的距離，然後被我攔
    下來。異議人從松廉路的人行道在信義區公所轉角開始西向
    東行駛至另一個轉角，大約15公尺我把異議人攔停，如同我
    現場圖及照片所畫。異議人當時不是用腳推行到停車格，因
    機車正常啟動行駛兩腳會離地，如果異議人用腳去頂地推行
    ，或是用牽車方式，我們是不會取締的。至異議人說舉發的
    地點錯誤，因郵局是在松廉路76或78號，但異議人違規的地
    點是在信義路15號的後方，旁邊是郵局。異議人當時車速不
    快，大約10到20慢慢前進。舉發當天好天氣，沒有下雨，視
    線良好，且這條人行道沒有斜坡等語明確。衡諸證人甲○○
    為臺北市政府警察局交通大隊直屬第三分隊警員，與異議人
    素不相識，復無怨隙，應無甘冒觸犯偽證重罪，故意構詞誣
    陷異議人之可能。況證人於發現異議人違規騎乘人行道15公
    尺後即走向異議人攔停等情，業據證人甲○○於本院審理證
    述甚詳（見本院97年12月18日訊問筆錄），並有證人庭呈其
    繪製之現場平面圖及照片2 張在卷可考。經本院參以證人所
    庭呈之違規現場照片結果：異議人遭舉發處所之人行道，地
    面平坦，並無坡度，足認證人甲○○證述其可清楚看見異議
    人將機車騎上人行道之事實，應可認定。
  (2)又異議人於本院調查時，已自承於前揭時、地，在人行道上
    面騎車，但有沒有騎到15公尺不清楚，且伊騎的並不快，已
    經要停車了，大約時速10公里以下就慢慢減速下來，伊是從
    路面上人行道的斜坡到停車格，大約10公尺，惟伊騎乘方向
    非員警所標示之由西向東，而係由東向西等情明確（參見本
    院98年2 月6 日訊問筆錄），異議人並於上開現場平面圖以
    鉛筆繪製其當時行向及行駛距離，堪認異議人確有行駛於人
    行道之事實。此雖與證人甲○○證稱異議人係由西向東方向
    騎乘雖略有出入，惟查本件證人甲○○係執行職務之員警，
    平日取締交通違規事件次數繁多，且案發時間距離其作證時
    間約已達9 月，證人對於舉發經過之所有細節自無可能記憶
    鉅細靡遺，惟證人於本院業已明確證稱異議人確行駛於人行
    道無誤，而異議人既已坦承有行駛於人行道，且其對於自己
    親身經歷之事自知之較詳，可認證人所陳關於異議人之行向
    ，顯係記憶疏誤，應以異議人所陳係由東向西行駛為可信。
    異議人有本件違規事實，應甚明確。
四、綜上所述，異議人確有於前揭時、地，駕駛車輛行駛於人行
    道上之違規行為，從而，原處分機關依前揭道路交通管理處
    罰條例第45條第6 款、第63條第1 項第1 款之規定，裁處異
    議人罰鍰1 千8 百元，並記違規點數1 點，核無違誤，本件
    異議人之異議為無理由，應予駁回。
五、據上論斷，依道路交通案件處理辦法第19條，裁定如主文。
中    華    民    國    98    年    2     月    27    日
                  交通法庭法  官  吳維雅
以上正本證明與原本無異。
如不服本裁定應於裁定送達後5 日內向本院提出抗告狀。
                          書記官  劉育君
中    華    民    國    98    年    2     月    27    日


司法院資訊處製作；財團法人民間司法改革基金會備份。
